【裁判字號】    95,秩抗,3
【裁判日期】    950825
【裁判案由】    違反社會秩序維護法
【裁判全文】
臺灣屏東地方法院刑事裁定               95年度秩抗字第3號
移送機關  屏東縣警察局東港分局
抗告人即  戊○○○
被移送人
          己○○
          乙○○
          丁○○
          甲○○
          丙○○
上列抗告人即被移送人等因違反社會秩序維護法案件, 不服本院
潮州簡易庭於民國95年6 月30日所為95年度潮秩字第51號第一審
裁定, 提起抗告, 本院普通庭為第二審裁定如下：
    主      文
抗告駁回。
    理      由
一、原裁定略以：抗告人即被移送人戊○○○、乙○○、己○○
    、丁○○、甲○○、丙○○等6 人於民國95年5 月24日晚間
    7 時許, 在屏東縣東港鎮○○路149 之1 號「鋇爾美語補習
    班」外, 以該補習班負責人黃威博積欠戊○○○借款為由,
    大聲叫囂, 滋擾進入民眾, 且向學生及家長散發臺灣高雄地
    方法院高雄簡易庭裁定書及本票影本, 藉端滋擾該補習班,
    有社會秩序維護法第68條第2 款之行為。
二、抗告人即被移送人戊○○○等6 人之抗告意旨略以：社會秩
    序維護法第68條第1 項第2 款固明定「藉端滋擾住戶、工廠
    、公司行號、公共場所或公眾得出入之場所者, 得處3 日以
    下拘留或新臺幣12,000元以下罰鍰」。惟所謂「藉端滋擾」
    乃係指無中生有之藉口, 或雖有其事可為藉口, 惟欠缺法律
    上之正當性, 而以此滋生事端, 騷擾住戶、工廠及公司行號
    等而言。再者, 上開規定所保護者, 係「住戶、工廠、公司
    行號、公共場所或公眾得出入場所」之安寧秩序, 並非個人
    之安寧秩序, 若僅對個人安寧有所影響, 亦難認與社會秩序
    護法第68條第1 項第2 款之要件相符。本件抗告人戊○○○
    係因黃威博積欠本票票款拒絕清償, 業依法向臺灣高雄地方
    法院聲請本票裁定（95年度票字第4808號）。惟因黃威博避
    不見面, 遂前往屏東縣東港鎮○○路149 之1 號其所經營之
    補習班外索討欠款, 並於家長詢問時, 提供上開執行名義影
    本向家長說明黃威博積欠本票票款不付一事。至於己○○為
    戊○○○友人之子, 乙○○、丁○○、甲○○及丙○○等人
    則為己○○之友人, 彼等因欲南下遊玩、品嚐海鮮, 遂與戊○○○一同結伴而行, 由戊○○○導遊。事發時, 彼等僅在
    旁等候, 絕無大聲叫囂及滋擾進入民眾之行為。抗告人既有
    法律上之正當原因, 誠心要求黃威博清償欠款, 又於旁人詢
    問時, 提供上開法院執行名義以說明立場及訴求, 且僅向黃
    威博要求還款, 並未妨害任何公司行號或公共場所之安寧秩
    序, 自與社會秩序維護法第68條第1 項第2 款之要件不符。
    原裁定僅憑黃威博對抗告人不利之證言, 即認抗告人有夥同
    滋擾進入民眾行為, 顯有違誤, 爰聲請撤銷原裁定, 改諭不
    罰云云。
三、經查：
    (一)按有下列各款行為之一者, 處3 日以下拘留或新臺幣1 萬
      2 千元以下罰鍰：無正當理由, 於公共場所、房屋近旁
      焚火而有危害安全之虞者。藉端滋擾住戶、工廠、公司
      行號、公共場所或公眾得出入之場所者。強買、強賣物
      品或強索財務者, 社會秩序維護法第68條對此定有明文。
      而比較該條第1 款、第2 款之用語可知, 所謂「藉『端』
      滋擾」之成立與否, 並不以行為人是否有正當理由而異其
      認定。換言之, 只要行為人主觀上有藉端滋擾公司行號或
      公眾得出入之場所之故意, 客觀上有干擾該場所正常營運
      活動之行為者, 即屬該當。
    (二)經查: 抗告人戊○○○、己○○、乙○○、丁○○、甲○○、丙○○等6 人均係為向黃威博索討債務而專程自臺北
      南下, 並在補習班門口散發傳單, 此觀諸彼等於警詢中之
      陳述即明。是以, 抗告人戊○○○於抗告意旨中自稱「己○○等人因欲南下遊玩、品嚐海鮮, 遂與戊○○○一同結
      伴而行, 由戊○○○導遊, 事發時, 彼等僅在旁等候, 無
      大聲叫囂及滋擾進入民眾之行為」等語即有不實。復觀諸
      卷附警方之採證照片可知, 當時補習班門口確有多名男子
      環立, 其中有著黑衣黑褲者, 亦有敞開衣領、環顧四方者
      , 除抗告人戊○○○外, 均為年輕力壯之成年男子, 人數
      眾多, 其勢懾人。而其時又逢補習班學生上下課及家長前
      來接送之際, 當學生及家長目睹此景, 豈能不對該補習班
      之經營及自身之安全心生憂慮？因此抗告人等顯有以上開
      方式, 干擾補習班之正常營運, 進而迫使黃威博償還債務
      之故意, 並不因其有合法之債權債務關係而得阻卻。抗告
      人辯稱彼等行為並未妨害任何公司行號或公共場所之安寧
      秩序, 與社會秩序維護法第68條第2 款之要件不符云云,
      自無足採信。從而, 原審裁定援引社會秩序維護法第45條
      第1 項、第68條第2 款等規定, 分別裁處抗告人新臺幣
      3,000 元至4,000 元不等之罰鍰, 經核認事用法俱無不合
      , 量處罰鍰亦稱妥適, 抗告人指摘原裁定不當, 並無理由
      , 應予駁回。爰依社會秩序維護法第58條、第92條, 刑事
      訴訟法第412 條, 裁定如主文。
中    華    民    國    95    年    8     月    25    日
                  刑事第四庭    審判長法  官  莊鎮遠
                                      法  官  劉敏芳
                                      法  官  王以齊
以上正本證明與原本無異。
本裁定不得抗告。
中    華    民    國    95    年    8     月    25    日
                                      書記官  盧姝伶


司法院資訊處製作；財團法人民間司法改革基金會備份。
